臺灣高等法院臺南分院刑事判決
上　訴　人
即　被　告　蔡福財
選任辯護人　賴鴻鳴律師
　　　　　　黃俊達律師
　　　　　　蘇文斌律師
上列上訴人因妨害性自主案件，不服臺灣臺南地方法院95年度訴
字第219號中華民國95年11月23日第一審判決（起訴案號：臺灣
臺南地方法院檢察署94年度營偵字第634號），提起上訴，判決
後，經最高法院第2次發回更審，本院判決如下：
    主  文
原判決撤銷。
蔡福財對於女子以違反其意願之方法，而為猥褻之行為，處有期
徒刑壹年陸月，減為有期徒刑玖月。
    事  實
一、蔡福財與A女（代號：0000-0000號，已成年，真實姓名、年
    籍詳卷）及A女之父B男（代號：0000-0000A，真實姓名、年
    籍詳卷）同為臺南市新營區人，民國93年12月13日晚間（立
    法委員選舉完畢後二天），均至新營區○○路206之1號參加
    立法委員候選人李和順後援會所舉辦之晚宴，餐畢並留在該
    處泡茶聊天。席間蔡福財得知A女甫於日前辭職返家照顧父
    親，蔡福財乃向A女表示可以介紹其至位於新營區○○路之
    「奇威服飾店」工作，故囑A女先行返家填寫履歷表，並對B
    男稱，女兒已經長大，不需陪同前往。蔡福財即於同日晚間
    7時10分許，駕駛車牌號碼3355-JY號自用小客車前往A女住
    處（住址詳卷）搭載A女，A女上車坐於駕駛座旁，由蔡福財
    駕車前往「奇威服飾店」應徵工作。到達服飾店時，因店內
    尚有客人，蔡福財遂與A女先在附近繞行，於同日晚間7時40
    分許，繞行至柳營區○○路臺灣臺南地方法院新營簡易庭附
    近，基於強制猥褻之犯意，違反A女意願，強行伸手自衣服
    外撫摸A女之胸部。A女因害怕不敢反抗及不知如何拒絕，之
    後再前去「奇威服飾店」應徵。進入服飾店內後，蔡福財與
    老闆陳金蓮短暫交談，陳金蓮表示該店目前不缺人手，蔡福
    財遂又搭載A女離開。蔡福財並未立即開車搭載A女返回住處
    ，反而再承前強制猥褻之犯意，復於同日7時50分許，在行
    經新營市○○路「名門大飯店」附近空地，違反A女意願，
    再強行將手伸入A女上衣內，接續撫摸A女之胸部，A女因恐
    蔡福財對其不利，故不敢加以反抗，蔡福財得寸進尺，復要
    求A女將上衣鈕扣解開供其觀看胸部，經A女再三拒絕，蔡福
    財始作罷。蔡福財於載A女返家途中，又強行伸手至A女衣服
    內撫摸A女之腹部，接續為猥褻行為。蔡福財並於翌日，連
    續撥打3通電話予A女，A女不堪其擾，將行動電話交由其父B
    男接聽，B男擔心蔡福財不斷騷擾A女，乃委請王崑龍出面要
    求蔡福財出具悔過書，惟蔡福財不從，A女乃報警處理，而
    查獲上情。
二、案經A女訴由臺南市（縣）警察局新營分局報請臺灣臺南地
    方法院檢察署檢察官偵查起訴。
    理  由
甲、程序部分：
一、被告以外之人於審判外之言詞或書面陳述，除法律有規定者
    外，不得作為證據，刑事訴訟法第一百五十九條第一項定有
    明文。被告之選任辯護人主張告訴人A女於94年1月18日、同
    年3 月24日；證人A女之父B男於94年1月18日、同年4月24日
    、證人陳金蓮於94年1月22日、王崑龍於94年2月1日警訊中
    向司法警察所為之陳述及和解書等，均係被告以外之人於審
    判外之陳述，而公訴人就上開告訴人及證人先前於警詢中之
    陳述，是否具有較為可信之特別情況，並未提出訴訟上可供
    作為自由證明程度之舉證，依前開規定，該部分審判之陳述
    自無證據能力，不得為本案證據。
二、顯有不可信之情況外，從事業務之人，於業務上製作之紀錄
    文書，得為證據，刑事訴訟法第一百五十九條之四第二款定
    有明文。被告選任辯護人主張被告及告訴人A女所持行動電
    話門號之雙向電話通聯記錄，無證據能力。惟查，上開通聯
    記錄，係根據泛亞電信公司機房設備之機器所為之記錄書面
    ，並不涉及人之知覺（認知）、記憶及表現（敘述）之錯誤
    問題，非供述證據，且被告及辯護人復未主張偵查機關有何
    以違法程序取得該通聯記錄之情形存在，應有證據能力。
三、按測謊鑑定，形式上須符合測謊基本要件，如：(1)經受測人
    同意配合，並已告知得拒絕受測，以減輕受測者不必要之壓
    力；(2)測謊員須經良好之專業訓練與相當之經驗；(3)測謊儀
    器品質良好且運作正常；(4)受測人身心及意識狀態正常；(5)
    測謊環境良好，無不當之外力干擾等等，始可能獲致正確之
    結論。苟缺其一，即足以動搖測謊整體結構，而影響測謊結
    果之實質（最高法院92年度台上字第2282號、93年度台上字
    第1938號裁判要旨參照）。本件被告於偵查中，經檢察官審
    酌必要性後，徵得被告之同意，囑託法務部調查局指定測謊
    鑑定人於94年11月11日對其施以測謊鑑定。測謊鑑定實施前
    ，業經鑑定人向被告進行測前會談，告知得拒絕測謊及有隨
    時中止測試之權利等事項，並於觀察、詢問其身心狀況、測
    謊問題解說、測謊儀器解說，由被告親自簽署測試同意書。
    此有法務部調查局測謊鑑定過程參考資料所附測謊程序說明
    、測謊對象身心狀況調查表、測謊同意書在卷可稽（附於偵
    查卷第67至73頁）。而測謊鑑定進行地點，位在法務部調查
    局之測謊室，測試施測環境具影音監視功能、空調、隔音，
    無外界干擾因素，經評估良好，測謊儀器係美國拉法葉儀器
    公司製造（LafayetteIns trument Co.），型號761-98GA，
    測前檢查紀錄功能，無故障因素，施測鑑定人周潤德曾於法
    務部調查局修畢測謊技術課程，並有法務部調查局測謊鑑定
    過程參考資料所附參考資料明細表、測謊程序說明、法務部
    調查局結業證書在卷足憑。而被告之選任辯護人雖爭執上開
    測試環境及測試儀器不合測試條件，測謊鑑定書應無證據能
    力云云。然揆諸上開最高法院判決意旨及說明，本件測謊報
    告應認具有證據能力。辯護人指稱無證據能力等情，委無可
    採。
四、至其餘公訴人所提出之各項證據，均為被告及其選任辯護人
    於原審及本院準備程序及審理中所不爭執，本院審酌該等言
    詞陳述作成時之情況，並無不宜作為證據之情事，依刑事訴
    訟法第一百五十九條之五之規定，得作為證據。
乙、實體部分：
一、訊據上訴人即被告蔡福財固坦承於93年12月13日晚間7時10
    分許，駕駛車牌號碼3355-JY號自用小客車，前往A女住處搭
    載A女到「奇威服飾店」應徵工作，惟辯稱：伊未違反A女意
    願，以手撫摸A女之胸部及腹部等強制猥褻犯行。並陳稱：
    被害人A女指訴其被害經過前後不一，當天去應徵時店內尚
    有二位客人，而未進入，但在旁等約10分鐘後就進去，並未
    先繞行至○○路；又證人B男所述內容亦前後不一，且其於
    知悉其女被毛手毛腳竟不立即反應，反而要其女去睡覺，更
    不合情理云云。被告辯護人為被告辯護意旨略以：A女之陳
    述前後矛盾，有明顯瑕疵，其就應徵前有無摸胸部，前前後
    後翻異數次，如何摸胸所述又有不同，究竟真相如何，啟人
    疑竇？且A女之父證詞不合常情，A女已經說出蔡福財會毛手
    毛腳，並且哭泣，卻絲毫沒有反應，還要女兒早點睡，被告
    送A女回家，並在他家坐一小時，證人亦不追問。又告訴人
    之告訴，係以使被告受刑事追訴為目的，其陳述是否與事實
    相符，仍應調查其他證據以資審認，即藉由補強證據之存在
    ，以增強或擔保告訴人陳述之證明力，A女與其父B男之告訴
    與證述不能互為擔保真正。又測謊無證據能力，可信性不高
    ，且本件測謊時無法得知受測者情緒是否已受安撫，又當天
    被告因感冒、睡眠不佳、咳嗽，是否會影響呼吸、心跳、血
    壓？均未見記載，不符合測謊之要件，判決採為證據，顯有
    採用無證據能力證據之違法。並聲請傳喚鑑定人為證人到庭
    詰問等語。
二、查被告於上開時間，利用單獨與A女在其自用小客車之機會
    ，強行伸手撫摸A女之胸部2次，1次隔著衣服，1次將手伸入
    A女上衣內，復要求A女將上衣鈕扣解開供其觀看胸部被拒，
    嗣又強行伸手至A女衣服內撫摸A女之腹部等情，有下列證據
    可供證明：
  (一)A女於偵查中結證證稱：「93年12月13日下午5時30分，王昆
    龍打電話叫我爸爸過去李和順那裡吃飯……吃完飯我們在競
    選總部泡茶，蔡福財也在現場泡茶，他問我的工作，我答覆
    目前失業中，他說要幫我介紹工作，地點在新營○○路，也
    是做服飾，該店老闆欠他人情……約晚上7時10分許，他就
    開車到我家接我，上車後他問我，我的男友怎麼沒有來，還
    問我有無跟男友發生性關係及我的三圍，到了服飾店門口，
    他說因為裡面有客人，就開車帶我到新營簡易法庭附近，用
    手撫我胸部，因為他跟我說他有殺人前科，我害怕不敢反抗
    及不知如何拒絕，之後他載我回服飾店應徵……是被告跟老
    闆談，說將來如果缺人再找我……應徵完後我上車，他叫我
    回家換裙，要再載我到別家應徵，在返回路上的途中，在新
    營市○○路名門大飯店附近，他用手從領口強行將右手伸入
    我衣服內摸我的胸部，又要我解開衣扣，讓他觀看胸部，我
    拒絕3次，被告說沒有關係，他看女生看多了，不差我1個，
    之後在快到我家附近途中，他用手從腹部伸入衣服內撫摸我
    的腹部，因這個狀況是突然發生，我害怕所以不敢也不知道
    如何拒絕，後來到我家，我就下車躲進房間，他就在客廳跟
    我父親泡茶，我就不敢出去。」「隔天晚上8點多，我就告
    知我父親，我被猥褻。」「我以前完全不認識蔡福財，是93
    年12月13日晚間當天吃飯才認識的」（見偵卷第33頁、第34
    頁）。於原審審理時亦明確指證與被告以前並不認識，僅在
    93年12月13日下午餐會見面，被告即以介紹工作為由，以自
    小客車載其前往應徵，並在車內強行撫摸其胸部及腹部無誤
    （詳見原審卷第54頁至第70頁）。復於本院上訴審、更一審
    及本審準備程序時為相同之證述（詳見本院上訴卷第39頁至
    第43頁、更一審卷第55頁、本審卷第60頁）。
  (二)A女之父即證人B男於偵查中證稱：「我不認識蔡福財，是王
    昆龍帶他到我家拿東西才認識，之前不認識。」「王崑龍打
    電話叫我到競選總部吃飯，剛好我女兒在家就一起過去吃飯
    ，吃完飯後泡茶，蔡福財就開口問我女兒現在做什麼工作，
    我女兒說她現在沒有工作，他就說有一對夫婦欠他一份人情
    ，剛好在開服飾店，可以介紹我女兒去工作，因為時間還早
    ，蔡福財交待我女兒回去寫履歷表後到競選總部找他，蔡福
    財還對我說妳女兒已經長大了，要應徵工作我不用跟去，不
    然小孩會沒有面子；之後我女兒就跟我一起回去，回家之後
    我女兒就騎機車去找被告，不到10分鐘又回來，說蔡福財要
    開車載她去應徵，被告大約19點10分左右載伊女兒去應徵。
    」「我女兒大約20點20分左右回到家，我女兒先進門，被告
    跟著進來走到客廳，我女兒直接回她的房間，我當時沒有發
    現什麼事，我與被告在客廳泡茶大約20分鐘左右，被告就出
    去接了一通電話，我女兒看被告走出去，就衝進客廳對我搖
    手，跟我說不要跟這個人說太多，他會對人毛手毛腳，之後
    就又回房間，我當時還搞不清楚狀況，晚上9 點半蔡福財才
    走，隔天我才知道被告猥褻我女兒；隔天被告打電話給我女
    兒時，我女兒不敢接，是我接的，我喂了好幾聲，被告都不
    出聲，最後我問說：你是阿財嗎? 被告才回答：嘿、嘿、嘿
    ！然後我就跟被告說我已經知道了，以後不要再打電話來，
    也不要再到我家，然後我就掛電話之情節相符（見偵卷第47
    頁）。於原審審理時，亦為相同之證述（詳見原審卷第88頁
    至第100 頁）。參以被告確有於案發翌日即93年12月14日21
    時19分，連續撥打3 通電話予A 女，且第1 、2 通電話之通
    話秒數均為0 秒，第3 通電話之通話秒數為21秒之事實，有
    通聯調閱查詢單附於警卷可證（見警卷第19頁、第20頁）。
    核與A 女及證人B 男所陳述，被告於案發翌日撥打電話予A
    女時，因A 女不敢接聽，故交由B 男代為接聽等情節相吻合
    。則從證人B 男證述A 女事發後一返家即立刻進入房間內，
    及於事發翌日，被告連續撥打電話予告訴人，A 女均不敢接
    聽，進而交由B 男處理之情緒反應觀之，足認A 女之指訴，
    堪信為真實。
  (三)按測謊鑑定，係依一般人在說謊時，會產生遲疑、緊張、恐
    懼、不安等心理波動現象，乃以科學方法，由鑑定人利用測
    謊儀器，將受測者之上開情緒波動反應情形加以記錄，用以
    分析判斷受測者之供述是否違反其內心之真意而屬虛偽不實
    。故測謊鑑定，倘鑑定人具備專業之知識技能，復基於保障
    緘默權而事先獲得受測者之同意，所使用之測謊儀器及其測
    試之問題與方法又具專業可靠性時，該測謊結果，如就有利
    之供述，經鑑定人分析判斷有不實之情緒波動反應，依補強
    性法則，雖不得作為有罪判決之唯一證據，但非無證據能力
    ，仍得供裁判之佐證，其證明力如何，事實審法院有自由判
    斷之職權；反之，若其有利之供述，經鑑定並無任何虛偽供
    述之情緒波動反應，又無其他合法之積極證據足以證明該部
    分之犯罪事實時，即可印證其真實性，非不得為有利於受測
    者之認定（最高法院97年度台上字第4370號判決意旨參照）
    。本件檢察官囑託法務部調查局對被告進行測謊鑑定，該局
    以控制問題法、混合問題法，對於被告進行測謊，而認被告
    稱：在車上其未摸告訴人胸部。在車上其未摸告訴人腹
    部。2項問題經測試均呈情緒波動反應，研判有說謊，此有
    該局94年11月18日調科南字第09400505150號測謊報告書及
    所附測謊鑑定過程參考資料各一件在卷可稽（見偵卷第67
    至73頁）。本院審酌前開測謊鑑定係經被告同意，為被告所
    不爭執，且法務部調查局之鑑定人具備專業之知識技能，且
    使用之測謊儀器及其測試之問題與方法復具專業可靠性，被
    告當時之身心狀況尚無不合測試之情形，亦無證據證明受測
    當日有外力干擾等情，有上開測謊鑑定過程參考資料內附測
    謊同意書等存卷可參。又本件測謊鑑定之程序形式要件（如
    受測人同意配合、施測人員之技術與經驗、測謊儀器良好且
    運作正常、受測人身心及意識狀態正常等）均無欠缺，且實
    質上亦符合待證事實之需求，自得為補強犯罪事實之佐證。
    雖上訴意旨以測謊對象身心狀況調查表有：測試前一日有使
    用感冒藥物及睡眠時間大約4- 5小時與咳嗽之記載，質疑其
    測試結果，爭執測謊鑑定書應無證據能力，並聲請傳喚鑑定
    人周潤德，以釐清睡眠不足且感冒是否影響測謊之正確率一
    節，經本院函詢提出測謊報告之機關，經查復結果稱：本局
    測謊係以生理反應為研判依據，受測者如能產生有效生理反
    應圖譜，方為鑑判。本案蔡福財受測時，自陳罹患感冒、有
    輕微咳嗽現象，於測前一日有服食感冒藥，且睡眠欠佳、約
    4- 5小時；惟其外觀無不適，對於案件相關情節均能明確陳
    述，且簽署測謊同意書在卷，蔡福財經測謊獲致有效生理反
    應圖譜，相關問題呈現情緒波動反應，測謊結果可為鑑判，
    有法務部調查局鑑識科學處南部地區測謊組100 年5 月27日
    調科參（南）字第10000342980 號書函在卷可稽（見本審卷
    第37頁）。是被告所質疑之【睡眠不足且感冒是否影響測謊
    之正確率】一節，因被告【蔡福財經測謊獲致有效生理反應
    圖譜，相關問題呈現情緒波動反應，測謊結果可為鑑判】，
    並經確認不受影響甚明。因此被告聲請詰問測謊鑑定人周潤
    德一節，本院認該測謊鑑定之程序形式要件均無欠缺，且實
    質上亦符合待證事實之需求，足以補強犯罪事實之證明，認
    無再予傳訊之必要，並予敘明。
三、被告於偵查中辯稱：伊是於3天後才打電話告訴A女服飾店沒
    缺人，但是電話卻是A女父親接的，她父親告訴伊不要再打
    電話來，伊有問他為什麼，但是他沒有說什麼就掛斷了；以
    及於原審審理時辯稱：伊隔天是要打電話親口跟A女說服飾
    店沒有缺人云云。經查：
  (一)證人即「奇威服飾店」負責人陳金蓮於偵查中結證稱：被告
    有帶A女到服飾店應徵工作，因為服飾店沒有缺人，伊跟被
    告說店裡的小姐已經工作5、6年了，目前沒有缺人，沒多久
    他們就走了，伊沒有跟被告說過店內缺人手，不知道被告為
    何突然帶一個人到伊店裡應徵工作等語（見偵卷第53頁)。
    證人陳金蓮既於應徵當天即已明白向被告及A女表明該店不
    缺人手，則被告又豈須多此一舉，而於翌日，且在短短1 分
    鐘內急促撥打3通電話，所辯3天後才打電話告訴A女服飾店
    沒缺人手之事，顯不足取，且被告與A女、B男間原不認識，
    且無任何仇恨或過節，且被告與A女於案發當日乃係第1次見
    面，此為被告所不爭執（見警卷第15頁、偵卷第76頁)，且
    被告於立法委員候選人李和順後援會所舉辦之晚宴結束之後
    ，在泡茶聊天當中表示願介紹A女至「奇威服飾店」工作，
    亦係出於好意，A女理當感激被告，實難認A女有何蓄意誣陷
    被告之動機。復參諸被告於搭載A女前往應徵工作返家時，B
    男甚至殷勤款待被告在家中客廳泡茶聊天約1個多小時之久
    ，被告於原審審理時，亦表示其當時即有跟B男講服飾店目
    前沒有缺人手，且泡茶當中並未與B男發生不愉快等情（見
    原審卷第106頁）。可見被告雖未替A女引薦工作成功，然B
    男亦未有何不悅之情，B男自亦無故意誣指被告之必要。
  (二)至於被告之選任辯護人雖為被告辯護稱：A女於原審審理中
    供述被告係在應徵完後，在新營簡易庭前摸其胸部，然A女
    於偵查中卻供述被告係在應徵之前摸其胸部，A女指訴有前
    後不符之瑕疵云云。雖A女之陳述，雖有部分前後不符或相
    互間有所歧異，然究竟何者為可採，法院仍得本其自由心證
    予以斟酌，非謂一有不符或矛盾，即認其全部均為不可採信
    。尤其關於行為動機、手段及結果等細節方面，A女之指陳
    ，難免故予誇大，證人B男之證言，有時亦有予以渲染之可
    能，然其基本事實之陳述，若果與真實性無礙時，仍非不得
    予以採信（最高法院74年度台上字第1599號判例意旨參照）
    。而人之記憶，隨著時間經過，難免漸趨模糊，尤其對案發
    經過之細節更易淡忘，或係與平常事務結合而產生記憶干擾
    現象使然，此乃一般人之記憶不可避免之自然缺陷。況且證
    人亦有可能因回答訊問時所用描述之用語不同，省略片段情
    節，或因法庭紀錄之詳簡有異導致陳述前後不一，故倘若證
    人之主要陳述一致，應認為得採為裁判之基礎，非謂其中有
    一部分互有出入，即認全部證詞均屬無可採信。經查，A女
    於偵查（見偵查卷第34頁）、原審（見原審卷第59頁）及本
    院行準備程序時（見本審卷第60頁），就被告係在應徵前或
    應徵後摸其胸部，及摸其胸部之次數等重要部分，前後指述
    則屬相同。雖然A女於警詢（見警卷第4頁）及原審檢察官詰
    問時指被告係在應徵後載伊至○○路新營簡易庭摸伊胸部（
    見原審卷第64、66頁），然而摸其胸部時間係在7點40分左
    右已在偵查中供述明確，況且被告亦自陳到達「奇威服飾店
    時」店內有客人，我們在店外等將近10分鐘，等客人走之後
    再進去（見本審卷第74頁），亦足證A女所陳應徵前有繞行
    之情境為可信。另A女就有關其原本要騎乘機車跟隨在被告
    車後，因被告要求乃乘坐被告駕駛之車輛前往服飾店應徵，
    被告於應徵有繞行至新營市簡易庭附近，應徵後並未立即載
    A 女返家，以及被告如何在車上以手強摸其胸部、腹部等基
    本事實，前後供述大致相符，是堪認告訴人上開瑕疵尚無礙
    於A女其他證詞之可信度。至A女雖於原審審理時，證述其係
    於案發當天即將遭被告猥褻一事告訴父親，而與在警詢中之
    證述有所出入，然參以本件案發至原審審理時已有2年之久
    ，則究其原因，或係記憶漸趨模糊所致，是尚難僅因告訴人
    忘記其究係於何時將遭被告猥褻一事告訴其父親，遂認為A
    女之指訴全部不可採。
  (三)另辯護人又以A女於原審交互詰問時，供述案發當天穿著紅
    色線條襯衫、外面搭配一件背心，並穿有長度及膝的大衣外
    套及牛仔長褲，則被告如何能在以時速7、80公里之速度行
    車於市區道路之情形下伸手撫摸A女之腹部，A女於原審行交
    互詰問時，證稱案發當時被告之車速大約7、80公里左右，
    然A 女同時亦表示被告當時之車速係「慢慢的」，按諸常理
    被告豈有餘暇出手撫摸告訴人之胸部云云。然查，如非經常
    駕駛汽車之人，對於車速多少公里，通常均無法正確的估量
    ，且依常情12月份之夜間7、8點鐘，如何能在市區車速每小
    時7、80公里行車，應有相當難度，故告訴人就有關被告車
    速之陳述，應屬不諳行車公里時速之故。何況，當時車上僅
    有告訴人與被告2人，被告又突然對其作猥褻之動作，告訴
    人驚嚇之餘，實無法正確描述當時車輛行進之速度，亦屬理
    所當然。故尚不得以告訴人對於當時車速之描述，與常情略
    有所違，即認其餘所陳均不足採。
  (四)被告曾於原審聲請傳訊證人黃俊男，以證明係證人黃俊男建
    議由被告介紹告訴人至證人陳金蓮所開設之服飾店工作（嗣
    於辯論時捨棄傳喚，見原審卷第71頁）。然查，本件不論係
    由他人提議被告幫告訴人介紹工作，或係被告主動表示要替
    告訴人引薦工作，均無礙於被告有無為本件猥褻犯行，反而
    足以證明本件被告確實非因A女或B男之主動要求，始為A女
    介紹工作。又被告於本審審理改稱係A女之父要求伊介紹工
    作云云（見本審卷第74頁），更顯被告信口開河而無再傳訊
    B男之必要（被告亦未請求傳喚）。另案發後B男如何透過證
    人王崑龍要求被告和解，及案發後B男有無直接以和解書要
    證人王崑龍轉交予被告簽名，而未先以口頭向證人王崑龍陳
    述，以及被告拒絕簽名，證人王崑龍將和解書交還時，B男
    是否沒有說什麼話，即將和解書收下等情，均與被告有無違
    反A女之意願，而遂行強制猥褻之行為無關，被告執上揭辯
    解，冀以免其強制猥褻之罪責，自非有據。
四、按行為後法律有變更者，適用行為時之法律。但行為後之法
    律有利於行為人者，適用最有利於行為人之法律，刑法第二
    條第一項定有明文。被告所犯強制猥褻之行為後，94年1 月
    7日修正公布之刑法，自95年7月1日施行，最高法院96年2月
    6日針對刑法第九十一條之一修正前後，新舊法比較適用之
    問題，作成統一見解認為:「民國95年年7月1日起施行之刑
    法第九十一條之一有關強制治療規定，雖將刑前治療改為刑
    後治療，但治療期間未予限制，且治療處分之日數，復不能
    折抵有期徒刑、拘役或同法第四十二條第六項所定罰金數額
    ，較修正前規定不利於被告」（參最高法院96年度第3次刑
    事庭會議決議），是本件比較新舊法結果，自以修正前之刑
    法第九十一條之一第一項之規定較有利於被告。
五、綜上所述，本件事證明確，被告強制猥褻之犯行洵堪認定，
    應予依法論科。按刑法上之猥褻罪，係指姦淫以外足以興奮
    或滿足性慾之一切色情行為而言（最高法院78年度台上字第
    658號判決意旨參照）。查被告違反A女之意願，強行伸手撫
    摸A女之胸部及腹部，而達其性慾之興奮或滿足，核其所為
    係犯刑法第二百二十四條第一項之對於女子以違反其意願之
    方法而為猥褻之行為罪。被告前述2次撫摸A女胸部及1次腹
    部之行為，係在同一時間、地點，利用搭載A女之機會緊接
    而為，顯係基於同一犯意次第行之，所侵害之法益又均相同
    ，顯係出於單一犯意接續而為，實質上自僅構成一罪。又原
    審曾囑託行政院衛生署嘉南療養院對被告實施「性侵害加害
    人精神鑑定」認定，認：「未發現被告有明顯性偏差傾向之
    思考與行為，整體評估其性犯罪為低再犯可能性、低暴力危
    險性，故目前並無施予刑前治療之必要」等語，有該院95年
    7月20日之鑑定報告書附於原審卷可資參酌（附於原審卷25
    頁至30頁），故被告並無施予刑前治療之必要。
六、原審認被告蔡福財罪證明確，予以論罪科刑，固非無見。惟
    查：(一)被告蔡福財駕載A女前往「奇威服飾店」應徵工作，
    到達服飾店時，因店內尚有客人，蔡福財遂與A女先在附近
    繞行，於同日晚間7時40分許，繞行至柳營區○○路臺灣臺
    南地方法院新營簡易庭附近，基於強制猥褻之犯意，違反A
    女意願，強行伸手自衣服外撫摸A女之胸部。然後再去「奇
    威服飾店」洽談應徵事宜，原判決認定該次猥褻行為係在應
    徵後，尚有未洽。(二)被告所犯強制猥褻罪之犯罪時間，在96
    年4月24日以前，合於中華民國九十六年罪犯減刑條例所定
    之減刑條件，應依法減其刑期二分之一，原審不及適用該減
    刑條例予以減刑，亦有未合。(三)被告行為後，刑法第九十一
    條之一有關強制治療之規定，已於95年7月1日修正施行。修
    正後刑法將刑前治療改為刑後治療，但治療期間未予限制，
    且治療處分之日數，不能折抵有期徒刑、拘役或同法第四十
    二條第六項裁判所定之罰金額數，較修正前規定不利於被告
    ，原審認經比較新、舊法結果（強制治療），應適用新法之
    規定，而無庸再於裁判前將被告送交醫療機關鑑定是否有施
    以治療之必要，應俟本案判決確定後，徒刑執行期滿前，先
    經輔導、治療之程序，再行鑑定上訴人有無強制治療之必要
    ，有適用法則不當之違法。被告上訴意旨，猶執前詞否認犯
    罪，指摘原判決不當，雖無理由，惟原判決既有上開可議之
    處，即屬無可維持，應由本院撤銷改判，以期適法。爰審酌
    被告為滿足自身性慾而利用A女搭乘其所駕駛之自用小客車
    ，四下無人時，違反A女之意願，對A女為強制猥褻行為，妨
    害其之性自主權，對A女之身心傷害甚鉅，且犯後不僅未尋
    求A女之原諒，更飾詞否認犯行，毫無悔意，惡性非輕等一
    切情狀，量處有期徒刑一年六月。又被告犯強制猥褻罪之時
    間，在96年4月24日以前，合於中華民國九十六年罪犯減刑
    條例第二條第一項第三款規定之減刑條件，應依法減其刑期
    二分之一，減為有期徒刑九月。
據上論斷，應依刑事訴訟法第三百六十九條第一項前段、第三百
六十四條、第二百九十九條第一項前段，刑法第二條第一項前段
，第二百二十四條第一項，中華民國九十六年罪犯減刑條例第二
條第一項第三款、第七條，判決如主文。
本案經檢察官蘇南桓到庭執行職務。 
中    華    民    國     100   年    7    月    13    日
                  刑事第七庭    審判長法  官  李文福
                                      法  官  顏基典
                                      法  官  陳顯榮
以上正本證明與原本無異。
如不服本判決應於收受送達後10日內向本院提出上訴書狀，其未
敘述上訴理由者，並得於提起上訴後10日內向本院補提理由書（
均須按他造當事人之人數附繕本）「切勿逕送上級法院」。
                                      書記官  李珍鳳
中    華    民    國   100    年    7     月    13    日
附錄：本案論罪科刑法條全文：
刑法第二百二十四條：
對於男女以強暴、脅迫、恐嚇、催眠術或其他違反其意願之方法
，而為猥褻之行為者，處六月以上五年以下有期徒刑。
對於未滿十四歲之男女為猥褻之行為者，亦同。